【裁判字號】    94,重訴,361
【裁判日期】    950124
【裁判案由】    清償借款
【裁判全文】
臺灣臺中地方法院民事判決  94年度重訴字第361號
原      告  臺中縣東勢鎮農會
法定代理人  甲○○
訴訟代理人  楊雯齡律師
被      告  丙○○
            丁○○
            己○○
上  一  人
訴訟代理人  江東原律師
複  代理人  楊承彬律師
            戊○○
被      告  庚○○
            乙○○
當事人間清償借款事件，本院於民國95年1月10日言詞辯論終結
，判決如下：
    主    文
被告應連帶給付原告新臺幣陸佰玖拾捌萬仟捌佰伍拾肆元，及
自民國八十八年十一月一日起至清償日止，按週年利率百分之八
點二五計算之利息；暨自民國八十八年十二月二日起至清償日止
，逾期在六個月以內者，按上開利率百分之十，逾期超過六個月
者，按上開利率百分之二十計算之違約金。
訴訟費用由被告連帶負擔。
    事實及理由
一、本件被告丙○○、丁○○、莊阿標、乙○○均未於言詞辯論
    期日到場，核無民事訴訟法第386條所列各款情形，應依原
    告之聲請，由其一造辯論而為判決。
二、原告起訴主張：被告丙○○邀同被告己○○及訴外人魏營杲
    為連帶保證人，於民國82年4月29日，向原告借款新臺幣（
    下同）7,000,000元，約定借款期限為1年，被告丙○○應按
    月繳納依原告基本放款利率加碼週年利率0.55%機動計算之
    利息（於原告提起本件訴訟時為週年利率8.25%），本金則
    於清償期屆至時一次清償，被告丙○○未按期清償本息時，
    除應依約定利率給付遲延利息外，逾期清償在6個月以內者
    ，應按上開利率10%，逾期超過6個月者，則須按上開利率20
    %計付違約金，且原告認有必要時，不問該被告所負債務之
    期限如何，均得認作已經到期。被告丙○○於上述借款期限
    屆至後，先於83年4月1日，另邀同被告丁○○、庚○○、己○○為連帶保證人；復陸續於84年4月9日、85年4月19日、
    86年4月18日、87年4月18日及88年4月20日，邀集被告丁○○、庚○○、乙○○、己○○擔任連帶保證人，以如上之條
    件，續向原告借用該7,000,000元至89年4月20日止。詎被告
    丙○○就前述借款，自88年11月1日起即未按期清償本息，
    迄今尚積欠原告借款6,983,854元，及自88年11月1日起至清
    償日止，按週年利率8.25%計算之利息，暨自88年12月2日起
    至清償日止，依前述方式計算之違約金迄未清償，屢經原告
    催討均置之不理，其所負債務依約已視同全部到期，被告丁○○、庚○○、乙○○、己○○既為被告丙○○向原告所借
    上開款項擔任連帶保證人，自應就被告丙○○對原告所負前
    揭債務負清償責任，為此依據上開消費借貸契約及連帶保證
    之法律關係提起本件訴訟，並聲明：如主文第1項所示。被
    告己○○抗辯：伊僅於82年間受被告丙○○請託，就其向原
    告借用上述款項擔任連帶保證人，惟於1年之借款期限屆滿
    後，即未再擔任被告丙○○向原告借款之連帶保證人，原告
    所提出之借款申請書、約定書、擔保放款借據中，除書立日
    期為82年4月29日之約定書係由伊親自在連帶保證人欄簽名
    ，並以伊使用之印章用印外，其餘文件中之「己○○」3 字
    均非伊之筆跡，故原告以伊為被告丙○○所借用上開款項之
    連帶保證人，請求被告應為其聲明所示給付，並無理由等語
    ，並聲明：原告之訴駁回；被告丙○○、丁○○、庚○○、
    乙○○均未於言詞辯論期日到庭，亦未提出書狀作何聲明或
    陳述。
三、按當事人對於他造主張之事實，於言詞辯論時不爭執者，視
    同自認；當事人對於他造主張之事實，已於相當時期受合法
    之通知，而於言詞辯論期日不到場，亦未提出準備書狀爭執
    者，亦同，民事訴訟法第280條第1項、第3項分別定有明文
    。
四、原告主張：被告丙○○邀同被告丁○○、庚○○及乙○○為
    連帶保證人，向原告借款7,000,000元，惟自88年11月1日起
    即未依約按期清償本息，迄今尚積欠原告借款6,983,854元
    ，及自88年11月1日起至清償日止，按週年利率8.25%計算之
    利息，暨自88年12月2日起至清償日止，依前述方式計算之
    違約金迄未清償，依被告丙○○與原告間之約定，其所負債
    務視同全部到期，被告丁○○、庚○○及乙○○亦應就該項
    債務與被告丙○○負連帶清償責任等事實，業據其提出借款
    申請書影本及約定書影本各8份、擔保放款借據影本3份及交
    易明細表1份為證，被告丙○○、丁○○、庚○○、乙○○
    受本院經相當時期之合法通知，於言詞辯論期日不到場，亦
    未提出準備書狀爭執，依前開法律規定，應視同自認原告主
    張之此部分事實，故原告此部分主張堪信為真正。
五、原告另主張：被告己○○亦為被告丙○○向原告借用之上述
    款項擔任連帶保證人，應與被告丁○○、庚○○及乙○○就
    被告丙○○積欠原告之借款本息與違約金負連帶清償責任等
    語，為被告己○○所否認，並以前揭情詞置辯，經查：
  (一)被告己○○自承原告所提書立日期為82年4月29日之約定書
    連帶保證人欄中「己○○」之簽名為其親書，另「己○○」
    之印文亦係由其使用之印章所蓋（見本院94年10月26日言詞
    辯論筆錄第2頁），惟其對於原告另提出書立日期為88年4月
    20日之擔保放款借據，及透支借款期間自「民國88年4月20
    日起至89年4月20日止」之約定書（以下合併簡稱訟爭借據
    及約定書），其連帶保證人欄所寫「己○○」3字及該3字之
    印文，則否認係其親簽暨由其使用之印章所蓋。經核上述82
    年4月29日約定書中與訟爭借據及約定書內之「己○○」3字
    ，其書寫方法差距極大，以肉眼即可區辨2者非出於同一人
    之手；另該82年4月29日約定書中以被告己○○自承由其使
    用之印章所蓋印文，大於訟爭借據與約定書中之「己○○」
    印文，故上開82年4月29日約定書及訟爭借據與約定書中之
    「己○○」印文，亦係以不同之2顆印章所蓋，固無疑義。
    然原告主張被告己○○曾於81年8月27日、83年10月28日及
    85 年5月29日以訴外人劉勝輝為連帶保證人，向原告借款等
    情，業據其提出借款申請書影本3份為證，復為被告所不爭
    ，堪信屬實。本院曾諭命被告己○○應到庭或至原告營業所
    確認該3份借款申請書上所留「己○○」印文是否係以其使
    用之印章所蓋，然其於本院最後言詞辯論期日表示無此必要
    ，本院遂將該等借款申請書中留存之「己○○」印文，以摺
    角折疊方式，與前述88年4月20日擔保放款借據內之「己○○」印文相比對，結果二者相符。被告己○○既確曾以該3
    份借款申請書向原告借款，則其上之「己○○」印文應係由
    該被告以其使用之印章所蓋，由此足見被告己○○早於81年
    向原告農會申請借款時，即已使用上述蓋用於訟爭借據與約
    定書之印章，其所辯並未使用該印章等語，即非可採。訟爭
    借據及約定書上留存之「己○○」印文，既係被告己○○以
    其使用之印章所蓋，依據民法第3條第1、2項：「依法律之
    規定，有使用文字之必要者，得不由本人自寫，但必須親自
    簽名」、「如有用印章代簽名者，其蓋章與簽名生同等效力
    」規定，該蓋章之效力即與簽名相同，被告己○○自應依訟
    爭借據及約定書之文義，負連帶保證人責任。
六、按稱消費借貸者，謂當事人一方移轉金錢或其他代替物之所
    有權於他方，而約定他方以種類、品質、數量相同之物返還
    之契約。又借用人應於約定期限內，返還與借用物種類、品
    質、數量相同之物，民法第474條第1項、第478條前段，分
    別定有明文。本件被告丙○○向原告借用7,000,000元，惟
    未依約按期清償本息，迄今尚積欠原告6,983,854元，及自8
    8年11月1日起至清償日止，按週年利率8.25%計算之利息，
    暨自88年12月2日起，逾期在6個月以內者，按上開利率10%
    ，逾期超過6個月者，按上開利率20%計算之違約金未清償，
    則原告依其與被告丙○○簽訂之訟爭約定書第16條約定，主
    張該被告所負債務已全部到期，並無不合。又被告丁○○、
    己○○、庚○○、乙○○既為被告丙○○所負前揭債務擔任
    連帶保證人，自不得依民法第745條規定，主張在原告未就
    被告丙○○之財產強制執行而無效果前，拒絕向原告清償，
    另依同法第740條規定，被告丁○○、庚○○、乙○○就被
    告丙○○所負前揭借款本金、遲延利息及違約金等債務，應
    負連帶清償責任，則原告請求被告連帶為如主文第1項所示
    之給付，揆諸前揭規定，自屬有據，應予准許。
六、訴訟費用負擔之依據：民事訴訟法第78條、第85條第2項。
中    華    民    國    95    年    1     月    24    日
                        民事第一庭  法  官  鍾啟煒
右為正本係照原本作成
如對本判決上訴，須於判決送達後廿日內向本院（臺中市○○路
○段九一號）提出上訴狀（須按他造人數提出繕本）
中    華    民    國    95    年    1     月    24    日
                                    書記官  林素妃


司法院資訊處製作；財團法人民間司法改革基金會備份。
